臺灣高等法院刑事裁定
111年度毒抗字第339號
抗  告  人
即  被  告  楊士傑



送達代收人  林主惠
上列抗告人即被告因毒品危害防制條例案件，不服臺灣新北地方
法院中華民國111年2月25日裁定（111年度毒聲字第194號），提
起抗告，本院裁定如下：
    主  文
抗告駁回。                                              
    理  由
一、原裁定意旨略以：被告楊士傑基於施用第二級毒品之犯意，
    於民國110年1月30日5時39分為警採尿起回溯72小時內某時
    許，在臺灣地區某不詳處所，以不詳方式，施用第二級毒品
    大麻1次。嗣於110年1月30日3時許，為警在臺北市○○區○○○
    路0段00巷0號前查獲，且經採集其尿液送驗，檢驗結果呈大
    麻代謝物陽性反應，有臺北市政府警察局偵辦毒品案件尿液
    檢體委驗單及台灣尖端先進生技醫藥股份有限公司出具之濫
    用藥物檢驗報告（尿液檢體編號：147916）各1紙在卷可稽
    ，是被告犯嫌堪以認定。又被告有刑事案件審理中，不適合
    為附命完成戒癮治療之緩起訴處分，爰依毒品危害防制條例
    第20條第1項及觀察勒戒處分執行條例第3條第1項規定，聲
    請裁定將被告送勒戒處所觀察、勒戒，其期間不得逾2月等
    語。
二、抗告意旨略以：被告即抗告人（下稱抗告人）所犯之另案毒
    品案件，尚在臺灣高等法院審理中，並非等待入監服刑，亦
    非遭羈押或是執行徒刑中，應有排除適用刑事訴訟法第253
    條之3之可能。抗告人已參與戒癮治療計畫長達數月，因遭
    羈押而無法繼續戒癮治療，並非故意不完成戒癮治療，惟檢
    察官仍撤銷抗告人之緩起訴處分，且未再次給予抗告人陳述
    意見之機會，逕向法院聲請觀察、勒戒，又無說明不再為不
    同條件或期限之緩起訴處分之理由，顯有裁量怠惰。抗告人
    生活已經重回正軌，未再施用毒品，亦為家中經濟支柱。因
    此，懇請撤銷原裁定云云。
三、⑴按犯毒品危害防制條例第10條之罪者，檢察官應聲請法院
    裁定，令被告入勒戒處所觀察、勒戒，其期間不得逾2月；
    觀察、勒戒或強制戒治執行完畢釋放後，3年後再犯第10條
    之罪者，適用本條前2項之規定，毒品危害防制條例第20條
    第1項、第3項分別定有明文。又毒品危害防制條例於109年1
    月15日修正、109年7月15日生效，修正後毒品危害防制條例
    第20條第3項規定，犯第10條之罪於觀察、勒戒或強制戒治
    執行完畢釋放後，3年後再犯第10條之罪者，適用本條前2項
    之規定。上開所謂「3年後再犯」，只要本次再犯（不論修
    正施行前、後）距最近1次觀察、勒戒或強制戒治執行完畢
    釋放，已逾3年者，即該當之，不因其間有無犯第10條之罪
    經起訴、判刑或執行而受影響，此係最高法院最近一致之見
    解。⑵又毒品危害防制條例第24條第1項、第2項規定於修正
    後（該法條業經行政院令定自110年5月1日施行），檢察官
    可依刑事訴訟法第253條之2第1項第4款至第6款或第8款規定
    ，為多元之附條件緩起訴處分，不限於「附命緩起訴」，以
    使毒品施用者獲得有利於戒除毒癮之適當處遇，且該附條件
    緩起訴經撤銷後，檢察官應繼續偵查或起訴，其立法理由並
    說明：「緩起訴處分是利用機構外之處遇，協助施用毒品者
    戒除毒癮，為達成戒除毒癮之目的，於撤銷緩起訴處分後，
    宜由檢察官依法繼續偵查或起訴，亦即仍有現行條文第20條
    觀察、勒戒及強制戒治制度之適用，俾利以機構內之處遇方
    式協助其戒除毒癮，亦得為不同條件或期限之緩起訴處分」
    等語，與修正前所定之「依法追訴」不同，則新法規定之附
    條件緩起訴處分與曾受「觀察、勒戒或強制戒治」之處遇，
    已無法等同視之。再者，修正後毒品危害防制條例對於施用
    毒品者之思維，已擺脫以往側重於「犯人」身分之處罰，著
    重其為病患之特質，因此放寬觀察、勒戒或強制戒治制度之
    適用時機，以協助施用者戒除毒癮，復基於憲法應保障人民
    之生存權，及根據每個國民生存照顧需要提供基本給付之理
    念，對於經監獄監禁處遇後仍再犯之施用毒品者，更應恢復
    以機構內、外之治療協助其戒除毒癮，是以修正後毒品危害
    防制條例第20條第3項所謂「3年後再犯」，只要本次再犯（
    不論修正施行前、後）距最近1次觀察、勒戒或強制戒治執
    行完畢釋放，已逾3年者，即該當之，不因其間有無犯施用
    毒品罪經起訴、判刑或執行而受影響。亦即對於戒除毒癮不
    易者，唯有以機構內、外處遇及刑事制裁等方式交替運用，
    以期能控制或改善其至完全戒除毒癮，此為本院已達成一致
    之法律見解。則被告縱為屢犯施用毒品罪之成癮慣犯，其間
    復曾因施用毒品罪，經起訴、判刑或執行，只要本次再犯施
    用毒品罪距其最近1次觀察、勒戒或強制戒治執行完畢釋放
    後，已逾3年者，既仍有修正後毒品危害防制條例第20條第3
    項規定之適用，依舉重明輕之法理，倘僅經檢察官為「附命
    緩起訴」而非起訴、判刑，不論有無完成戒癮治療，其再犯
    更有適用同條例第20條第3項規定，施以「觀察、勒戒或強
    制戒治」之必要（最高法院110年度台上字第2096號判決參
    照）。
四、經查：
  ㈠抗告人於110年1月30日5時39分許，為警採集之尿液（尿液檢
    體編號：147916），經送臺灣尖端先進生技醫藥股份有限公
    司以酵素免疫分析法（EIA）初驗及以氣相層析質譜儀法（G
    C/MS）複驗檢驗結果，確呈大麻代謝物陽性反應之情，有有
    尿液採樣書、臺北市政府警察局偵辦毒品案件尿液檢體委驗
    單、台灣尖端先進生技醫藥股份有限公司濫用藥物檢驗報告
    各1份附卷可稽（見臺灣臺北地方察檢署110年度偵字第6018
    號卷第75、117至124頁）。顯見抗告人為警採尿前回溯72小
    時內某時許，確有施用第二級毒品大麻之事實，應堪認定。
    又抗告人未曾因施用毒品案件經裁定觀察、勒戒或強制戒治
    等保安處分之執行等情，有本院被告前案紀錄表、在監在押
    全國紀錄表、施用毒品案件紀錄表在卷可按（見本院卷第23
    至28頁）。是依毒品危害防制條例第20條第1項、第24條之
    規定，可由檢察官基於一次性之整體規劃，視抗告人個案情
    形，是否適合「觀察、勒戒或強制戒治」或給予「附命完成
    戒癮治療緩起訴處分」之機會。
　㈡至檢察官究應採行附命完成戒癮治療之緩起訴處分，抑或向
    法院聲請觀察、勒戒之處遇措施，要屬檢察官之裁量權，倘
    檢察官係聲請法院裁定觀察、勒戒，法院就該聲請，除檢察
    官有違法或濫用其裁量權之情事得以撤銷外，僅得依法裁定
    抗告人送勒戒處所觀察、勒戒，尚無自行以附命完成戒癮治
    療之緩起訴處分等其他方式替代之權，從而，原審依檢察官
    之聲請裁定令抗告人入勒戒處所觀察、勒戒，於法並無不合
    或不當，應予維持。
五、至抗告意旨略以：檢察官撤銷抗告人之戒癮治療緩起訴，且
    未再給予抗告人陳述意見之機會，以及本件應有排除適用刑
    事訴訟法第253條之3之可能云云，經查：雖被告於偵訊中表
    示願意接受戒癮治療等語，並進行多元處遇評估，惟因檢察
    官裁量被告另案羈押中，難認被告能履行「附命完成戒癮治
    療之緩起訴處分」之相關條件，而為本件之聲請，抗告人所
    指遭撤銷戒癮治療緩起訴處分，顯有誤解。是以，抗告人以
    前揭抗告意旨指摘原裁定，難認有據，尚不足以推翻原裁定
    之適法性，本件抗告，為無理由，應予駁回。
據上論斷，應依刑事訴訟法第412條，裁定如主文。
中　　華　　民　　國　　111 　年　　5 　　月　　31　　日
              　  刑事第二十三庭審判長法　官  許永煌
　　　　　　　　　　　　　　　　　    法　官  吳定亞
　　　　　　　　　　　　　　　　　    法　官  黃美文
以上正本證明與原本無異。
不得再抗告。
                                　    書記官  彭威翔
中　　華　　民　　國　　111 　年　　5 　　月　　31　　日